# 【分步核算长投实现同一控制~为何要在合并日抵销单体报表权益法

提问人：jdm0109 时间：2017-08-29 08:31:33
会计教材第十八章合并财务报表； 第 525 页第二段如下说明： 为避免被合并方净资产的价值进行重复计算，合并方在取得被合并方控制权之前持有的股权投资【指的是权益法核算的权益】，在取得原股权之日与合并方和被合并方同处于同一方最终控制之日孰晚日起至合并日之间确认有关损益、其他综合收益及其他净资产变动，应分别冲减比较报表期间的留存收益或当期损益。 。。。。。。
。。。。。。。。。。。。。
上述分录如下 借：期初留存收益【原权益法核算*母公司实际控制之日至子公司取得控制之日收益】 投资收益 贷：长期股权投资。。。。。。。。。。。。。。。。 不理解上述分录的做法： 单体报表确实在权益法核算时增加了投资收益及年初未分配利润
借：长期股权投资-损益调整 贷：投资收益¥年初未分配利润
但：个别报表已将【权益法核算的长期股权投资】调整为成本法核算的长期股权投资 即权益法核算的长投已冲销，合并层面再调整，长投没有对应科目可抵？？。。。。。。。。。。。。。。。。。。。。。。。。
。。 这个调整分录是否只在比较报表中才使用？因为比较报表中确实存在长期股权投资；而在合并日已经不存在上述影响

回答人：chenyiwei
在个别报表层面，无论此前如何处理，在合并日，长期股权投资的账面价值都应当等于合并日享有被合并方的帐面净资产份额。另外根据长期股权投资准则的应用指南：“长期股权投资初始投资成本与合并对价账面价值之间的差额的处理。合并日长期股权投资的初始投资成本，与达到合并前的长期股权投资账面价值加上合并日进一步取得股份新支付对价的账面价值之和的差额，调整资本公积（资本溢价或股本溢价），资本公积不足冲减的，冲减留存收益”，所以个别报表层面不需要将原先权益法核算冲回的影响追溯到期初，只需在编制合并报表的前期比较数据时冲回前期权益法核算的影响（或者作为金融资产确认的公允价值变动）即可。

提问人：jdm0109 时间：2017-09-03 16:04:16
在合并日做如下调整分录： 借：期初留存收益 借：投资收益 贷：长期股权投资
合并当期及以前期间损益固然抵消 但是合并报表中不存在长期股权投资可供抵消【合并日已按净资产份额调整】

回答人：chenyiwei
贷记年末未分配利润即可。